臺灣士林地方法院交通事件裁定　　　　100年度交聲字第490號
原處分機關　臺北市交通事件裁決所
異　議　人　陳孟偉
即受處分人
上列異議人即受處分人因違反道路交通管理處罰條例案件，對於
臺北市交通事件裁決所於民國100 年6 月2 日所為北市裁罰字第
裁22-AEY929407號違反道路交通管理事件裁決書（舉發違反道路
交通管理事件通知單案號：臺北市政府警察局內湖分局北市警交
字第AEY929407 號），聲明異議，本院裁定如下：
    主  文
異議均駁回。
    理  由
一、按汽車有除頭燈外之燈光、雨刮、喇叭、照後鏡、排氣管、
    消音器設備不全或損壞不予修復，或擅自增、減、變更原有
    規格致影響行車安全，處汽車所有人新臺幣900 元以上1,80
    0 元以下罰鍰，道路交通管理處罰條例第16條第1 項第2 款
    定有明文。次按機器腳踏車之排氣管變更得不經監理機關辦
    理變更登記，但變更（或改裝、加裝）後應符合下列規定，
    並列為檢驗項目，1.應有排氣系統隔熱防護裝置。2.排氣管
    尾端出口應位於車輛後方。3.在平坦地面上兩輪著地時，排
    氣管尾管出口角度不得傾斜高於水平線，排氣管尾管離地高
    度逾1 公尺者，其尾管出口角度應低於水平線。道路交通安
    全規則附件15第4 點第2 項定有明文。
二、原處分意旨略以：異議人即受處分人陳孟偉（下簡稱異議人
    ）於民國（下同）100 年5 月19日下午5 時40分許，騎乘車
    號230-HLR 號重型機車（下簡稱違規機車），行經臺北市○
    ○區○○街時，為警發現其有擅自增、減變更機車排氣管原
    有規格，變更後違規機車排氣尾管出口角度已經傾斜高於水
    平線致影響行車安全之違規行為，為警當場攔停擎單舉發，
    異議人於100 年5 月20日向原處分機關陳述意見，原處分機
    關仍認違規事實明確，爰依道路交通管理處罰條例第16條第
    1 項第2 款之規定，並依前揭規定裁罰異議人罰鍰新臺幣
    900 元等語。
三、異議意旨略以：其因年初車禍遭撞擊，導致原廠排氣管破損
    ，因原廠排氣管要價8 千多元，負擔不起，經由車行建議更
    換市售合法排氣管，1 支2 千多元，更換後排氣管因造型關
    係成橢圓形，排氣出口未高於車牌下方，也未超出腳踏板水
    平線，因而對原處分表明不服，為此聲明異議云云。
四、經查：
（一）異議人對於前揭時地，為警發現騎乘之違規機車有擅自變
      更排氣管一節，固不爭執，惟否認有何變更原有規格，辯
      稱：經車行建議更換，排氣管出口角度與腳踏板呈水平線
      云云。
（二）違規機車乃臺灣山葉機車工業股份有限公司（下簡稱臺灣
      山葉公司）製造之山葉牌新勁戰NXC125型式機車，原廠出
      廠時所配備之排氣管尾管出口角度係朝下彎折低於水平線
      ，並無傾斜高過水平線之情況，此有車籍資料、臺灣山葉
      公司100 年6 月30日山葉總字第100142號函暨該款車型配
      備之排氣管照片在卷可參（本院卷第15、19至20頁）。而
      觀諸違規機車於違規當時配備之排氣管尾管與腳踏板之高
      度明顯呈傾斜狀，高出水平線，而排氣管尾管出口角度已
      傾斜於水平線，不若原廠有出口角度朝下彎折之情，此有
      臺北市政府內湖分局聯合專業稽查小組取締機車改裝排氣
      管現場紀錄單、臺北市政府警察局內湖分局100 年5 月27
      日北市警內分交字第10035699400 號函各1 份在卷可按（
      本院卷第10至13頁），可證異議人前揭所辯並非事實。
（三）至異議人辯稱：更換原廠排氣管之費用高達7 、8 千元等
      語，雖與臺灣山葉公司函覆相符（本院卷第19至20頁），
      但依前揭道路交通安全規則附件15第4 點第2 項規定，雖
      機車車主可變更或改裝、加裝排氣管之設備，但改裝、換
      裝、加裝後之設備必須合乎「在平坦地面上兩輪著地時，
      排氣管尾管出口角度不得傾斜高於水平線，排氣管尾管離
      地高度逾1 公尺者，其尾管出口角度應低於水平線」之規
      定，換言之，異議人可以選擇更換價格較低且合乎前揭規
      格之排氣管，但不得以原廠配備材料較為高昂，即可任意
      更換不合前項規定之排氣管甚明。異議人另抗辯：係車行
      建議更換云云，惟其迄未提出任何證據證明以實其說，無
      法遽信，是以，異議人前項抗辯無法採為對其有利之認定
      。
（四）綜上所述，本件異議人違規事實之事證已臻明確，而堪認
      定，應依法處罰。原處分機關認為異議人違規事實明確，
      爰依道路交通管理處罰條例第16條第1 項第2 款及違反道
      路交通管理事件統一裁罰基準表等規定，裁罰異議人最低
      罰鍰新臺幣900 元，經核認事用法於法並無違誤，從而，
      本件異議為無理由，應予駁回。
五、據上論斷，應依道路交通事件處理辦法第18條，裁定如主文
    。
中    華    民    國   100    年    8     月    31    日
                      交通法庭法  官      黃欣怡
以上正本證明與原本無異。
如不服本裁定應於送達後5 日內向本院提出抗告狀。
                              書記官      謝文傑
中    華    民    國   100    年    9     月     1    日